臺灣臺中地方法院刑事判決　　　　　　　96年度易字第5153號
公　訴　人　臺灣臺中地方法院檢察署檢察官
被　　　告　甲○○
　　　　　　　　　　（現於臺灣臺中監獄執行中）
上列被告因詐欺案件，經檢察官提起公訴（96年度偵字第17967
號），被告於準備程序中就被訴事實為有罪之陳述，經本院合議
庭評議後裁定由受命法官獨任改行簡式審判程序審理，判決如下
：
    主    文
甲○○幫助意圖為自己不法之所有，以詐術使人將本人之物交付
，累犯，處有期徒刑肆月，如易科罰金，以新臺幣壹仟元折算壹
日，減為有期徒刑貳月，如易科罰金，以新臺幣壹仟元折算壹日
。
    犯罪事實
一、甲○○前因妨害家庭罪，經臺灣南投地方法院於民國92年6
    月26日以92年度埔刑簡字第179號判處有期徒刑四月，如易
    科罰金，以銀元三百元折算一日確定，於92年9月29日易科
    罰金執行完畢，猶不知悔改。
二、甲○○可預見金融帳戶係個人理財之重要工具，關係個人財
    產、信用之表徵，一般人利用他人名義之金融帳戶，常與詐
    欺取財之犯罪密切相關，且取得他人存摺之目的，在於收取
    贓款及掩飾犯行不易遭人追查，又對於提供帳戶之行為本身
    ，雖無引發他人萌生犯罪之確信，但仍不顧他人所可能遭受
    之危險，竟基於縱若有人持以犯詐欺取財罪亦不違反其本意
    之幫助犯意，於民國96年1月23日，在臺中市○○區○○路
    某處，以新臺幣（下同）2000元之代價，將其於96年1月22
    日向第一商業銀行草屯分行申請開立帳號00000000000號帳
    戶之存摺、提款卡、印章及密碼，提供予姓名年籍不詳綽號
    「阿德」之成年男子使用。該姓名年籍不詳綽號「阿德」之
    成年男子所屬之詐騙集團於取得甲○○提供之前開第一商業
    銀行草屯分行帳戶之存摺、提款卡、印章及密碼後，竟基於
    詐欺取財之犯意，意圖為自己不法之所有，自95年11月中旬
    某日起，陸續撥打電話予乙○○，向乙○○謊稱其抽中「國
    美家電公司」獎項，必須先行匯款105萬元始得領取為由，
    致使乙○○誤信為真，陷於錯誤，遂於96年2月1日12時40分
    許，前往烏日郵局，依照指示匯款60000元至甲○○所申請
    開立之前開第一商業銀行草屯分行帳戶內，乙○○事後始知
    受騙。
三、案經南投縣警察局草屯分局報告臺灣臺中地方法院檢察署檢
    察官偵查起訴。
    理    由
一、訊據被告甲○○對於上揭時地，以2000元之代價，提供其申
    請開立之第一商業銀行草屯分行帳戶予該姓名年籍不詳綽號
    「阿德」之成年男子所屬之詐騙集團作為向被害人乙○○詐
    財之匯款帳戶使用等情，業經坦認屬實，核與被害人乙○○
    於警詢及本院中之指述情節相符，並有被告申請開立第一商
    業銀行草屯分行帳戶之開戶資料及交易往來明細各一份、被
    害人乙○○受騙匯款之郵政跨行匯款申請書一份在卷可稽，
    被告自白供述與現有事證相符，應堪置信。按刑法上之故意
    ，區分直接故意（確定故意）與間接故意（不確定故意），
    「行為人對於構成犯罪之事實，明知並有意使其發生者」為
    直接故意，「行為人對於構成犯罪之事實，預見其發生而其
    發生並不違背其本意者」為間接故意；又金融帳戶為個人理
    財之工具，申請開設金融帳戶並無任何特殊之限制，一般民
    眾皆能自由申請開戶，並得同時在不同金融機構申請多數存
    款帳戶使用，乃眾所周知之事實，依一般人之社會生活經驗
    ，倘係合法收入，本可自行向金融行庫開戶使用，而無向他
    人取得帳戶之必要；苟不以自己名義申請開戶，反以不正方
    式向不特定人取得他人之金融機構帳戶使用，衡情應能懷疑
    其目的在於施用詐騙手段以非法取得他人財物，且以不實中
    獎訊息之方式而詐欺取財之犯罪類型層出不窮，該等犯罪多
    數均係利用人頭帳戶作為出入帳戶，並經網路、媒體廣為披
    載，被告係已成年之人，亦當能夠知悉社會上常有利用人頭
    帳戶從事詐欺取財之犯罪情事，且被告對於該詐騙集團成員
    取得其前開臺灣銀行臺中港分行帳戶作為實施詐欺取財之犯
    行應可預見，而被告既仍願提供帳戶，更徵對於其帳戶被利
    用作為向人詐騙財物之情，並無違背其本意。至被告交付其
    第一商業銀行草屯分行帳戶存摺、提款卡、印章及密碼之行
    為，既非詐欺取財罪之構成要件行為，且查無任何證據足資
    證明被告與該詐欺集團成員間有何共同詐欺取財之犯意聯絡
    ，足認被告應僅係出於幫助犯罪之行為。本件事證明確，被
    告犯行，洵堪認定。
二、查：該姓名年籍不詳綽號「阿德」之成年男子所屬之詐欺集
    團於取得被告提供之前開第一商業銀行草屯分行帳戶後，基
    於詐欺取財之犯意，意圖為自己不法之所有，向被害人乙○
    ○施以詐術，致使被害人乙○○因而受騙，依照指示匯款至
    被告所申請開立交付予該詐欺集團成員使用之第一商業銀行
    草屯分行帳戶內，而詐得財物，核該詐騙集團成員所為，係
    犯刑法第三百三十九條第一項之詐欺取財罪。本件被告將其
    所申請開立之第一商業銀行草屯分行帳戶交予詐騙集團成員
    作為詐欺取財之匯款帳戶使用，顯係基於幫助他人詐欺取財
    之犯意，且所為提供帳戶予他人之行為係屬刑法詐欺取財罪
    構成要件以外之行為，其既以幫助他人犯罪之意思而參與犯
    罪構成要件以外之行為，核被告所為，係犯刑法第三十條第
    一項前段、第三百三十九條第一項之幫助詐欺取財罪。被告
    幫助詐欺集團成員犯詐欺取財罪，為幫助犯，應依刑法第三
    十條第二項之規定，減輕其刑。查：被告前因妨害家庭罪，
    經臺灣南投地方法院於92年6月26日以92年度埔刑簡字第179
    號判處有期徒刑四月，如易科罰金，以銀元三百元折算一日
    確定，於92年9月29日易科罰金執行完畢等情，此有臺灣高
    等法院被告前案紀錄表在卷可稽，被告前受有期徒刑之執行
    完畢後，五年以內故意再犯本件有期徒刑以上之罪，為累犯
    ，應依刑法第四十七條第一項之規定，加重其刑，並先加後
    減之。爰審酌被告提供前開銀行帳戶予詐騙集團作為向人詐
    欺取財之匯款帳戶使用，被告之行為，助長犯罪之不良風氣
    ，幫助犯罪者隱匿真實身分，增加檢警查緝犯罪之困難性，
    間接造成更多人之遭受損害，其行固屬可議，惟因被告犯罪
    後業經坦承犯行，犯後態度良好，且被告並未因提供金融帳
    戶而獲得任何利益，而被告本身並未實際參與詐欺取財之犯
    行，可責難性較為輕微，考量被害人乙○○遭詐騙之金額，
    非屬小額等一切情狀，量處如主文所示之刑，併予諭知易科
    罰金之折算標準，以示懲儆。查：本案被告之犯罪時間，係
    在96年4月24日以前，依中華民國九十六年罪犯減刑條例第
    二條第一項第三款、第七條之規定，應減其宣告刑二分之一
    ，故原宣告刑有期徒刑四月應減為有期徒刑二月，併予諭知
    易科罰金之折算標準。
據上論斷，應依刑事訴訟法第二百七十三條之一第一項、第二百
九十九條第一項前段，刑法第三十條第一項前段、第二項、第三
百三十九條第一項、第四十七條第一項、第四十一條第一項前段
，刑法施行法第一條之一第一項、第二項前段，中華民國九十六
年罪犯減刑條例第二條第一項第三款、第七條、第九條，判決如
主文。
中　　華　　民　　國　　96　　年　　11　　月　　13　　日
                  刑事第五庭    法  官  巫淑芳
上正本證明與原本無異。
如不服本判決，應於收受送達後10日內向本院提出上訴書狀（應
敘述具體理由並附繕本）。
上訴書狀如未敘述理由，應於上訴期間屆滿後20日內補提理由書
於本院。
                                書記官  王麗麗
中　　華　　民　　國　　96　　年　　11　　月　　13　　日
附錄論罪科刑法條：
中華民國刑法第339條：
意圖為自己或第三人不法之所有，以詐術使人將本人或第三人之
物交付者，處五年以下有期徒刑、拘役或科或併科一千元以下罰
金。
以前項方法得財產上不法之利益或使第三人得之者，亦同。
前二項之未遂犯罰之。
